臺灣高等法院臺中分院刑事判決　　　　　　　　　　九十三年度上易字第九九一號
　　上　訴　人　臺灣臺中地方法院檢察署檢察官
　　被　　　告　丙○○
右上訴人因被告偽造文書等案件，不服臺灣臺中地方法院九十三年度易字第九四九號
中華民國九十三年七月二十八日第一審判決（起訴案號：臺灣臺中地方法院檢察署九
十二年度偵字第二四五五四號），提起上訴，本院判決如左：
      主  文
原判決關於被訴恐嚇危害安全無罪部分撤銷。
丙○○以加害名譽之事，恐嚇他人致生危害於安全，處拘役參拾日，如易科罰金，以
參佰元折算壹日。
其他上訴駁回。
      事  實
一、丙○○為「司法日報」記者，因友人柯麗容向丙○○表示她先生張肇收與甲○○
    有曖昧關係，丙○○遂以新聞採訪為名義，欲質問告訴人。惟甲○○因與丙○○
    素不相識，不願接受採訪。丙○○遂於民國九十二年八月間在甲○○位於臺中市
    ○區○○路一二二號之公寓大廈附近多次守候，監視張肇收與甲○○有無一同進
    出，並基於恐嚇犯意，於同一時期，將書立有「歡迎兩位利用時間多享受人生性
    趣免得傳票，『到時有種不要出庭，看看下場如何』，如果你還天真認不可能告
    ，那調查處就與你們同姓可以吧。梁又講要重操舊業並要與某二姐特殊行業人聯
    絡，已鎖定目標。『諸多罪狀不必明訴，接到傳票便知有幾個人告你、什罪，及
    另案在台中、板橋、北市分別提出告訴狀，放心你們會很忙。保重，不知廉恥，
    敗壞社會風氣』記者會將兩位出庭後在台北召開。證據齊全後除移送法院審理，
    同時召開記者會，由劉耀黃及台北一些受騙者配合本報調查處公開說明，並公布
    台中市○○○○街九十二巷三十號車門口台北市ＢＧ─３０８０，張肇收甲○○
    好戲在後頭大家法院見」字樣之信紙一張，交予上址公寓大廈管理員，再由不知
    情之管理員放入告訴人信箱內，甲○○閱讀該客觀上暗示對他人名譽有所加害之
    信件後，因而心生畏懼，致生危害於安全。
二、案經甲○○訴由臺灣臺中地方法院檢察署檢察官偵查起訴。
      理  由
壹、撤銷改判部分：
一、訊據被告丙○○（以下稱被告）矢口否認有前開犯行，辯稱：我從頭到尾都沒有
    和告訴人說過話，告訴人在檢察官前的說詞反覆矛盾，當時我還不知道柯麗容告
  訴我的內容是不是事實，採證中，我沒有採取任何刑事告訴，我只是告訴他說有
    這樣的情形，請他要注意，我本身也沒有惡意，只是這些情節是柯麗容告訴我的
    云云。惟查右揭事實，業據告訴人甲○○迭次指訴甚詳，並有被告所書寫之文件
    影本二張附卷稽，依該文件內容觀之，揚言鎖定目標、諸多罪狀、提出告訴、召
    開記者會、公布住址、車號等，顯然具有以加害名譽之事恐嚇告訴人之犯意，是
    被告所辯，無非係事後卸責之詞，不足採信。本件罪證明確，被告犯行堪以認定
    。
二、核被告所為，係犯刑法第三百零五條之恐嚇危害安全罪。原審未察，就此部分誤
    為被告無罪之諭知，尚有欠妥，檢察官此部分之上訴，為有理由，應將此部分予
    以撤銷改判。爰審酌被告犯罪之動機、目的、手段、所生損害，及犯罪後態度等
    一切情狀，量處如主文第二項所示之刑，並諭知易科罰金之折算標準。
貳、上訴駁回部分：
一、公訴意旨另以：被告復基於偽造署名之犯意，於九十二年十一月間，在臺中市○
    ○街二巷九號四樓住處內，書寫信件一紙（未具名），內容略為敘述張肇收、甲
    ○○涉嫌犯罪，已對彼等提出刑事告訴等等，將之放入信封內，並在信封上填上
    「本報律師石玉光」，偽造石玉光之署名一枚，寄給張肇收，使他人相信該封信
    件為律師石玉光所寄發，足以生損害於石玉光，因認被告另涉有刑法第二百十七
    條第一項之偽造署名等罪嫌云云。
二、按犯罪事實應依證據認定之，無證據不得認定犯罪事實；又不能證明被告犯罪者
    ，應諭知無罪之判決，刑事訴訟法第一百五十四條第二項、第三百零一條第一項
    分別定有明文。次按告訴人之告訴，係以使被告受刑事訴追為目的，是其陳述是
    否與事實相符，仍應調查其他證據以資審認，最高法院五十二年台上字第一三○
    ○號判例要旨可供參照。又按事實之認定，應憑證據，如未能發現相當證據，或
    證據不足以證明，自不能以推測或擬制之方法，以為裁判基礎；又所謂認定犯罪
    事實之證據，係指足以認定被告確有犯罪行為之積極證據而言，而認定犯罪事實
    所憑之證據，雖不以直接證據為限，間接證據亦包括在內，然而無論直接或間接
    證據，其為訴訟上之證明，須於通常一般人均不致有所懷疑，而得確信其為真實
    之程度，始得據之為有罪之認定，倘其證明尚未達到此一程度，而有合理懷疑存
    在時，事實審復已就其心證上理由予以闡述，敘明其如何無從為有罪之確信，因
    而為無罪之判決，尚不得任意指為違法，最高法院著有二十九年上字第三一○五
    號、四十年度台上字第八六號、七十六年度台上字第四九八六號判例要旨可供參
    酌。再按刑法上所謂偽造署押罪，乃指未經本人簽名署押而擅自偽造其人之署押
    者而言，故必所虛偽填載之他人姓名，具有表示本人簽名之意思者，始克相當（
    參照最高法院八十三年度台上字第八四四號判決意旨）。亦即如行為人填寫他人
    姓名另有用意，並不具有表示本人簽名之意思，自不生偽造署押之問題。
三、本件公訴意旨認被告涉犯刑法刑法第二百十七條第一項之偽造署名罪嫌，無非係
    以有「石玉光」署名之信封一件、告訴人甲○○之指述及證人王精華之證述等，
    資為其論據。訊據被告堅決否認其有何偽造署押之犯行，辯稱：在信封上寫「本
    報律師石玉光」，係表明伊係報社記者，而不是徵信社人員，且伊未使用石玉光
    律師之印章或工會的章用印，伊寫「本報」就是要表明伊係報社記者等語。經查
    被告雖供承其確實在寄予張肇收之信件上親筆書寫「本報律師石玉光」，然依卷
    附被告所寄之信封一紙上，由被告書寫「本報律師石玉光」等文字，考其書寫位
    置係於信封左上角郵票位置下空白處，而非在信封上「群聲日報社緘」內之空白
    處書寫，該位置亦非屬一般人習慣上簽名之欄位，如被告有意以石玉光律師名義
    簽名於該紙信封上，自當選擇於通常收件人一望即知之寄件人簽名位置為之，由
    此益徵被告確無以本人即石玉光律師簽名之意甚明。復參酌卷附國際司法日報一
    份，其上確實載有「法律顧問：石玉光」，而被告為司法日報之記者，亦有被告
    提出之記者證影本附卷可稽，因此被告所辯其無以律師石玉光名義簽名之意，應
    堪採信。原審就此部分，以不能證明被告犯罪，諭知被告無罪之判決，並無不合
    。檢察官此部分之上訴並無理由，因檢察官起訴書認此部分與前開論罪科刑之恐
    嚇危害安部分，犯意各別，行為互殊，應分論併罰，本院自應就此部分，將檢察
    官之上訴予以駁回。
據上論結，應依刑事訴訟法第三百六十八條、第三百六十九條第一項前段、第三百六
十四條、第二百九十九條第一項前段，刑法第三百零五條、第四十一條第一項前段、
罰金罰鍰提高標準條例第一條前段、第二條，判決如主文。
本案經檢察官乙○○到庭執行職務。
中      華      民      國      九十三  年      十      月      二十一  日
                                臺灣高等法院臺中分院刑事第五庭
                                      審判長法  官  袁  從  楨
                                            法  官  姚  勳  昌
                                            法  官  郭  同  奇
右正本證明與原本無異。
不得上訴。
                                            書記官  陳  玫  伶
中      華      民      國      九十三  年      十      月      二十一  日
附錄論罪科刑法條
刑法第三百零五條
以加害生命、身體、自由、名譽、財產之事，恐嚇他人致生危害於安全者，處二年以
下有期徒刑、拘役或三百元以下罰金。
                                                                        Ａ
